【裁判字號】    89,交上訴,2312
【裁判日期】    891004
【裁判案由】    業務過失致死
【裁判全文】
台灣高等法院台中分院刑事判決                八十九年度交上訴字第二三一二號
    上  訴  人  臺灣苗栗地方法院檢察署檢察官
    被      告  丙○○
右上訴人因被告業務過失致死案件，不服臺灣苗栗地方法院八十九年交訴字第三十八
號中華民國八十九年十月四日第一審判決（起訴案號：臺灣台中地方法院檢察署八十
九年度偵字第一四二五號），提起上訴，本院判決如左：
      主  文
原判決撤銷。
丙○○從事業務之人，因業務上之過失，致人於死，處有期徒刑參月，如易科罰金，
以銀元參佰元 (即新台幣玖佰元)折算壹日。
      事  實
一、丙○○係「金元山貨運公司」之司機，為從事駕駛業務之人。於民國八十七年七
    月十五日下午四時二十五分許，駕駛車牌號碼ＧＺ－八九○號營業大貨車，載運
    泥土欲在國道一號高速公路南向一○九公里處之路肩，進行拓寬填土工程時，應
    注意於路肩施工時，不得佔用外側車道，依當時情形亦無不能注意情況，竟於倒
    車時不慎佔用部分外側車道，適譚翔之駕駛車號Ｌ四－八○七五號自用小貨車，
    搭載法藉友人ＤａｈａｎＭｉｖａｃｅｌＲｅｎｅ中文姓名唐麥可（下稱唐麥可
    ），行經右揭路段時，亦疏未注意車前狀況，且違規行駛路肩，直接撞及丙○○
    所駕營業大貨車之後方，導致譚翔之與唐麥可均因頭部嚴重受創死亡。
二、案經台灣苗栗地方法院檢察署檢察官相驗後自動檢舉偵查起訴。
      理  由
一、訊據被告丙○○，對其係「金元山貨運公司」司機，為從事駕駛業務之人。於前
    揭時、地駕駛車牌號碼ＧＺ－八九○號營業大貨車，進行填土工程時肇事，被害
    人譚翔之駕駛車號Ｌ四－八○七五號自用小貨車，搭載唐麥可，直接撞擊被告所
    駕營業大貨車之後方，導致譚翔之與唐麥可均因頭部嚴重受創死亡之事實自白不
    諱，核與現場證人即菲籍勞工Ｐａｔａｓｉｌ  Ｊａｉｍｅ  Ｍａｎｇｕｂａｔ
    於警訊時所述情節相符，並有道路交通事故調查報告表乙紙及照片五十一幀在卷
    可資佐證。且被害人譚翔之與唐麥可均係因車禍致死亡，業經台灣苗栗地方法院
    檢察署檢察官督同檢驗員相驗明確，有相驗屍體證明書、驗斷書及勘驗筆錄等在
    卷可憑。
二、被告就本件車禍之肇事責任雖否認有過失情事，辯稱：伊是從一百零七公里往前
    要到一百零九公里處填土，剛在施工處路肩停下幾分鐘，就發生撞擊。施工區域
    後方，有設置警告標誌，且有雇用外勞在路肩擔任警示任務，被害人駕駛小貨車
    行駛路肩，沒有剎車，直接撞擊伊之卡車，肇事後，伊將卡車向前行駛約一公尺
    ，以便兩車分離，救出卡在貨車上之被害人，伊未佔用外車道等語。本院查：
  (一)現場證人即在現場擔任警示任務之菲籍勞工Ｐａｔａｓｉｌ  Ｊａｉｍｅ  Ｍａ
    ｎｇｕｂａｔ於八十七年七月十五日警訊時證稱：「我們從早上八點開始施工，
    ．．我在事故後方約一百公尺後方搖紅旗警示來車，當時我看見Ｌ四─八○七五
    小自貨約在我站的位置前方一百五十公尺，有一點蛇行，然後行駛路肩直來，我
    見該車沒有減速，我立即往外側護欄閃」「我站在離外側護欄約五十公分」「在
    事故發生前，ＧＺ－八九○號營大貨是從外側路肩行駛」「 (小貨車)沒有煞車
    跡象，也沒有煞車聲」「我有親眼目睹小車撞上ＧＺ－八九○營大貨，而且小車
    沒有減速，直接撞上大車」等語。
  (二)依現場相片所示，肇事地點之後方路肩位置，確實設有拒馬及紅色三角錐等警告
    標誌及設施，且依道路交通事故調查報告表現場圖所示，被害人所駕駛之小貨車
  並無煞車痕跡。參酌證人即現場處理警員乙○○於本院調查時證稱：伊係擔任線
    上交通巡邏任務，接獲肇事通知後即趕往現場，到達現場時，兩車卡在一起，為
    了先救出被害人，大卡車有向前挪動，在大卡車未挪動之前，伊無法確定大卡車
    之左側車輪是否壓到外車道邊線，而相片及現場圖均係依挪動後所繪製及拍攝。
    伊到達現場後，有看見肇事地點後方設置有拒馬及三角錐等警示措施且有外勞擔
    任搖旗工作，該外勞已返國，同時現場未發現小貨車之煞車痕跡等語。
  (三)至被告所駕駛之大卡車是否佔用外車道一節，查：(1)依肇事現場圖及相片所示，
    被告駕駛之大卡車左前輪已在外車道內，左後輪亦壓在外車道之邊線上。(2)固然
    上開現場圖及相片均係被告為救出被害人，而將卡車向前移動一公尺多後所繪製
    或拍攝已見前述，然以移動之距離、卡車左前車輪與外車道邊線之距離及大卡車
    前車輪係向右方之角度相互參照，即令肇事時，該大卡車之左前開輪亦係在邊線
    上而略為佔用外車道。(3)證人乙○○於本院調查時證稱：在大卡車未挪動之前，
    伊無法確定大卡車之左側車輪是否壓到外車道邊線，已見前述，是乙○○於原審
    所證，大卡車全部未佔用外車道云云，即難為被告有利認定。(4)高速公路依目前
    之速度限制，大多路段均在六十公里至一百公里之間，駕駛人在高速行駛下，對
    道路上任何情況之反應時間相對縮短許多，因此對道路安全性之要求相對亦提高
    許多，被告雖佔用之外車道部分甚少，然上開管制警告設施既僅限於路肩部分，
    被告所駕駛者又係大型卡車，其他駕駛人在心理上極易有驚慌產生，進而影響行
    車安全，基此，被害人譚翔之就本件車禍之發生雖應負擔大部分之過失責任，然
    未能據此否認被告亦應有過失。
  (四)本件經送請台灣省竹苗區車輛行車事故鑑定委員會及中華民國車輛交通事故技術
    研究學會鑑定結果，均認被告佔用外側車道而有過失，有各該鑑定報告附卷可憑
    。本件事證已臻明確，被告犯行堪以認定。
三、核被告所為，係犯刑法第二百七十六條第二項之業務過失致死罪。原審不察，遽
    予無罪之諭知，自有未洽，檢察官上訴意旨，指摘原判決不當，非無理由，自應
    予撤銷改判，爰審酌被告就本件車禍之發生，過失責任輕微，肇事後尚未賠償被
    害人家屬及犯罪後態度等一切情狀，量處如主文第二項所示之刑，並諭知易科罰
    金之折算標準。按中華民國九十年一月四日修正，同年月十日經總統公布施行之
刑法第四十一條規定：「犯最重本刑為五年以下有期徒刑以下之刑之罪，而受六
    個月以下有期徒刑或拘役之宣告，因身體、教育、職業、家庭之關係或其他正當
    事由，執行顯有困難者，得以一元以上三元以下折算一日，易科罰金。但確因不
    執行所宣告之刑，難收矯正之效，或難以維持法秩序者，不在此限。」亦即修正
    前刑法第四十一條原規定所犯最重本刑為三年以下有期徒刑之罪，而受六個月以
    下有期徒刑或拘役之宣告，因身體、教育、職業或家庭之關係，執行顯有困難者
    得為易科罰金，已修正為同條第一項前段為所犯最重本刑為五年以下有期徒刑之
    刑之罪，而受六個月以下有期徒刑或拘役之宣告，因身體、教育、職業、家庭之
    關係或其他正當事由，執行顯有困難，得為易科罰金，並於九十年一月十日修正
    公佈，同年一月十二日生效，比較新舊法以新法較有利於行為人，自應適用，併
    此敘明。
四、另按汽車駕駛人對於防止危險發生之相關交通法令之規定，業已遵守，並盡相當
    之注意義務，以防止危險發生，始可信賴他人亦能遵守交通規則並盡同等注意義
    務。若因此而發生交通事故，始可以信賴原則為由，免除過失責任（最高法院八
    十四年度台上字第五三六○號判例參照）。是信賴原則之適用，其重點在於行為
    人本身必須不能違反道路交通規則的特別義務。就本件言，被告既有上開違規及
    過失事實存在，即無主張信賴原則保護之餘地。
五、據上論斷，應依刑事訴訟法第三百六十九條第一項前段、第三百六十四條、第二
    百九十九條第一項前段，刑法第二條第一項前段、第二百七十六條第二項、第四
    十一條第一項前段，罰金罰鍰提高標準條例第一條前段、第二項，判決如主文。
本案經檢察官甲○○到庭執行職務。
中      華      民      國    九十      年      三      月      七      日
                                臺灣高等法院臺中分院刑事第四庭
                                      審判長法  官  洪  耀  宗
                                            法  官  江  德  千
                                            法  官  劉  登  俊
右正本證明與原本無異。
如不服本判決應於收受送達後十日內向本院提出上訴書狀，其未敘述上訴之理由者並
得於提起上訴後十日內向本院補提理由書（均須按他造當事人之人數附繕本）。
                                            書記官  吳  麗  慧
中      華民      國    九十      年      三      月      八      日
                                                                        Ｃ


司法院資訊處製作；財團法人民間司法改革基金會備份。
